臺灣臺北地方法院簡易民事判決
                                  110年度店簡字第146號
原      告  趙蔡秀延  

訴訟代理人  趙延華    
被      告  吳亞宜      住台北市○○區○○○路○段000巷                          0 弄0 號0 樓
訴訟代理人  余宗鳴律師
複訴訟代理  
人          林庭宇律師  
上列當事人間修繕漏水等事件，本院於民國110年9月14日言詞辯
論終結，判決如下：
    主      文
被告應給付原告新臺幣壹萬陸仟捌佰元，及自民國一百零九年九
月二十五日起至清償日止，按年息百分之五計算之利息。
原告其餘之訴駁回。
訴訟費用新臺幣伍仟玖佰參拾元，其中伍仟元由原告負擔，餘由
被告負擔。
本判決原告勝訴部分得假執行。被告如以新臺幣壹萬陸仟捌佰元
為原告預供擔保後，得免為假執行。
原告其餘假執行之聲請駁回。
    事實及理由
壹、程序事項
    按原告於判決確定前，得撤回訴之全部或一部。但被告已為
    本案之言詞辯論者，應得其同意，民事訴訟法第262條第1項
    訂有明文。次按，訴狀送達後，原告不得將原訴變更或追加
    他訴，但擴張或減縮應受判決事項之聲明者，不在此限，民
    事訴訟法第255 條第1項第3款亦有明定。查本件原告起訴聲
    明請求：㈠被告應容忍原告進入門牌號碼臺北市○○區○○○路○
    段000巷0弄0號3樓房屋（下稱被告房屋）內，就浴室管線漏
    水處施行工程修復行為。㈡被告應給付原告新臺幣（下同）5
    00,000元，及自起訴狀繕本送達翌日起算至清償日止，按年
    息百分之5計算之利息。後於民國110年3月30日本院言詞辯
    論時更正聲明為：撤回訴之聲明第一項修復行為之請求，並
    經被告同意（參見本院卷第167頁）；復於110年4月9日本院
    言詞辯論期日，變更其聲明為：被告應給付原告430,000元
    ，及自起訴狀繕本送達翌日起算至清償日止，按年息百分之
    5計算之利息。核屬減縮應受判決事項之聲明，揆諸首揭規
    定，應予准許。
貳、實體事項
一、原告方面：
  ㈠原告起訴主張：原告所有門牌號碼臺北市○○區○○○路○段000巷
    0弄0號2樓房屋（下稱系爭房屋），與被告所有之被告房屋
    為上下樓鄰居，某日系爭房屋之浴室及臥室天花板開始有滲
    水情形，已使系爭房屋牆面油漆剝落及產生壁癌，經原告委
    請水電技師於109年3月間勘查後，認係因被告房屋廁所管線
    漏水所致，雖被告已於109年11月至12月間委請駿瑩工程實
    業有限公司（下稱駿瑩公司）修復被告房屋浴室漏水，然先
    前造成系爭房屋天花板之損壞，被告應給付原告修繕系爭房
    屋費用235,000元、賠償無法使用臥房之損失95,000元（按
    臺北市雅房租金行情，每月10,000元，計算期間自109年3月
    起至12月止，計9.5個月）及精神慰撫金100,000元，共計43
    0,000元（計算式：235,000元+95,000元+100,000元=430,00
    0元），爰依民法第184條及第195條法律關係，向被告提起
    本件訴訟等語，並聲明：告應給付原告430,000元，及自起
    訴狀繕本送達翌日起算至清償日止，按年息百分之5計算之
    利息。
  ㈡對被告答辯所為之陳述：
　⒈被告抗辯證人吳庭瑋之證言不能作為證據者，並無理由，因
    證人吳庭瑋亦為被告請求作為本案證人始傳喚其到庭，僅因
    其證言不符合被告之期待即不承認，並不合理。又證人吳庭
    瑋亦為具備專業知識技術人員，僅因其未能到場施工即否認
    其證詞，亦無理由。
　⒉被告抗辯系爭房屋臥室僅天花板牆面油漆剝落、產生壁癌，
    不能居住使用，非原告不能自行修復。然原告早於109年3月
    起即多次要求被告配合進屋勘查、修繕，被告均未為配合，
    直至109年12月始修復被告房屋之漏水，然此期間原告一直
    身處惡劣環境中，且原告並非獨居，系爭房屋內尚有高齡73
    歲母親、胞兄及胞弟四人共同生活，系爭房屋於期間內漏水
    使屋內房間無法使用，家人被迫擠在一起，均因被告拖延修
    繕所致，原告自能向其請求精神慰撫金。
　⒊被告抗辯原告請求修繕房屋之報價過高，然未能指出虛報不
    實、報價細節差異之處，足見被告抗辯多屬武斷推托之詞。
　⒋原告對於被告已於109年11月間已委請駿瑩公司進行系爭房屋
    室內漏水開挖止漏修繕專業處理，並由被告支付款項，不爭
    執。原告亦於110年4月9日將訴外人喜麗裝飾建材有限公司
    （下稱喜麗公司）報價單中，天花板牆面抓漏工程70,000元
    (未稅)扣除。
二、被告方面：
  ㈠原告請求給付精神慰撫金100,000元並無理由，因修繕漏水並
    未構成民法第195條第1項所載事項，故被告拒絕給付。又原
    告請求修繕系爭房屋臥房費用235,000元亦不合理，因原告
    為獨居，且家中有三間房間，亦未提出任何證據證明其有造
    成無法居住之損害。另原告請求由訴外人喜麗公司報價之維
    修工程費用過高並不合理，應以由專業人員檢測之駿瑩公司
    估價之修復工程費用63,000元為準。而原告雖主張系爭房屋
    有漏水痕跡，亦有可能是6 年前頂樓漏水所致，因原告所提
    證據即受損照片位置，與被告房屋之位置完全不一致，被告
    房屋之漏水痕跡更加嚴重。
　㈡兩造已於109 年10月21日調解達成委請駿瑩公司處理，後來
    駿瑩公司修繕完成後有出具施工保固書，漏水原因係系爭房
    屋共用浴廁塑膠天花板維修孔上方，外吊糞管彎頭後下方裂
    縫導致漏水，經施工完成後已無漏水情事，原告所陳漏水處
    壁癌，位於施工保固書圖示B 系爭房屋走道上方壁癌，圖示
    C 臥室上方壁癌，係兩造房屋相對應位置，均有壁癌存在，
    依照抓漏人員勘查結果認為係四樓之前漏水造成，而現況經
    紅外線儀器探測是乾燥的，確實應該是四樓之前內管轉成外
    管導致所以才沒有繼續漏水，圖示B 、C 漏水應與被告無關
    。
　㈢證人吳庭瑋雖係本件漏水修復工程經辦人員，惟其僅負責勘
    查接洽，非實際到場施工、檢測人員，其證述非其親見，多
    為揣測之詞，故其證言無足採信。
　㈣109 年11月6 日時因本案漏水，被告曾委請駿瑩公司進行止
    漏工程，花費94,500 元，施工項目為系爭房屋室內漏水開
    挖止漏修繕專業處理，該部分費用由被告支出，後於109年1
    1月30日由駿瑩公司出具系爭房屋臥室等修繕估價單，費用
    為63,000元含稅，此被告已支付之款項主張抵銷等語。並聲
    明：原告之訴駁回。
三、得心證之理由：
　  原告主張之事實，據其提出系爭房屋之建物登記第一類謄本
    、房屋漏水照片、修繕工程報價單等件為證。被告雖不爭執
    其為被告房屋所有權人及確有二樓共用浴廁塑膠天花板維修
    孔上方，外吊糞管彎頭後下方裂縫導致漏水情事，惟以前揭
    情詞置辯，並提出第一水電興業有限公司估價單及派工單、
    被告房屋漏水照片、其與原告訊息往來記錄翻拍照片、駿瑩
    公司估價單等為證，是兩造爭執重點在於：㈠原告所有系爭
    房屋臥室及走道天花板牆面油漆剝落是否係因二樓共用浴廁
    塑膠天花板維修孔上方，外吊糞管彎頭後下方裂縫所致？原
    告請求被告負擔回復原狀之修繕費用是否有理由？㈡原告請
    求被告給付無法使用臥室之相當於租金之損害，有無理由？
    ㈢原告主張因漏水所生之精神慰撫金，有無理由？茲說明如
    下：
  ㈠原告所有系爭房屋臥室及走道天花板牆面油漆剝落是否係因
    二樓共用浴廁塑膠天花板維修孔上方，外吊糞管彎頭後下方
    裂縫所致？原告請求被告負擔回復原狀之修繕費用是否有理
    由部分：
　⒈按當事人主張有利於己之事實者，就其事實有舉證之責任，
    民事訴訟法第二百七十七條前段分別定有明文。又民事訴訟
    如係由原告主張權利者，應先由原告負舉證之責，若原告先
    不能舉證，以證實自己主張之事實為真實，則被告就其抗辯
    事實即令不能舉證，或其所舉證據尚有疵累，亦應駁回原告
    之請求，最高法院20年台上字第2466號裁判意旨可資參 照
    。經查，原告主張系爭房屋臥室及走道天花板牆面油漆剝落
    係因可歸責於被告之事由，無非係以駿瑩公司出具之施工保
    固書其上記載「平面圖式a、b、c之●斜線處，如照片圖示a
    、b、c之紅框處現況漏因為：二樓共用浴廁塑膠天花板維修
    孔上方，外吊糞管彎頭後下方裂縫」（參本院卷第175頁至
    第184頁），然由保固書所載之內容，無法知悉判斷該3處漏
    水皆與上揭「二樓共用浴廁塑膠天花板維修孔上方，外吊糞
    管彎頭後下方裂縫」有相當因果關係之認定依據及理由。又
    觀諸卷附漏水照片，其中編號a部分為浴廁天花板之積水沿
    天花板邊緣滲漏至牆面（參見本院卷第176頁），此情核與
    「二樓共用浴廁塑膠天花板維修孔上方，外吊糞管彎頭後下
    方裂縫」照片（參見本院卷第181頁至第182頁）及原告與被
    告間對話記錄所稱之「我家浴室總是滴滴答答的好久了」等
    詞相符（參見本院卷第101頁），是此部分之漏水自應係可
    歸責於被告之「二樓共用浴廁塑膠天花板維修孔上方，外吊
    糞管彎頭後下方裂縫」所致無訛。然就編號b、c部分，該施
    工保固書上僅記載「平面圖式a、b、c之●斜線處，如照片圖
    示a、b、c之紅框處現況漏因為：二樓共用浴廁塑膠天花板
    維修孔上方，外吊糞管彎頭後下方裂縫」，然並未提出判斷
    之依據，是編號b、c部分是否係因「二樓共用浴廁塑膠天花
    板維修孔上方，外吊糞管彎頭後下方裂縫」所致，已屬有疑
    ，更遑論由兩造對話記錄提及「我家浴室總是滴滴答答的好
    久了」、「你家還會漏水嗎？」、「對了，四樓我有聯絡，
    她願意一起處理」等詞（參見本院卷第101頁），可知先前
    該建物四樓造成兩造住家漏水，核與被告所提與系爭房屋相
    對應之位置即三樓臥室天花板、牆壁及浴室天花板同有漏水
    痕跡等情相符（參見本院卷第81頁至第95頁），亦可佐證系
    爭房屋編號b、c部分之因漏水所致之油漆剝落等，顯在系爭
    房屋浴室滴滴答答漏水前，且不排除係因四樓之原因所造成
    。又證人吳庭瑋乃負責勘查接洽之人，並非實際到場檢測、
    施工之人，其到庭所為之證述亦僅重複施工保固書所載之說
    明，是其證述亦不足以證明編號b、c部分之漏水原因亦同為
    「二樓共用浴廁塑膠天花板維修孔上方，外吊糞管彎頭後下
    方裂縫」所致，是原告既未舉證證明編號b、c部分之漏水原
    因亦同為「二樓共用浴廁塑膠天花板維修孔上方，外吊糞管
    彎頭後下方裂縫」所致，則其主張被告應負擔b、c部分之修
    繕及回復原狀費用，即屬無據。
  ⒉綜合以上，原告既僅能證明編號a之漏水係因「二樓共用浴廁
    塑膠天花板維修孔上方，外吊糞管彎頭後下方裂縫」所致，
    則其所得請求部分亦僅編號a部分之回復原狀費用，而本院
    認為因駿瑩公司乃到場確認漏水狀況並予以修繕並評估相關
    費用者，且依駿瑩公司之估價單所載內容已足以將系爭房屋
    浴室天花板修繕完成，是依駿瑩公司之估價單所載，原告所
    需負擔者乃為「二樓共用浴廁上方之天花板更新專業處理（
    既有天花板拆除，角木保留，更新為塑膠板，預留一個維修
    孔）」共計16800元（含稅），原告其餘主張，則無理由，
    應予駁回。
　㈡原告請求被告給付無法使用臥室之相當於租金之損害，有無
    理由？
　　承上，原告既無法舉證證明編號c部分係因可歸責於被告之
    事由所致，則其請求被告賠償其無法使用臥室之損害，即屬
    無據，應予駁回。
  ㈢原告主張因漏水所生之精神慰撫金，有無理由？
　　按不法侵害他人之身體、健康、名譽、自由、信用、隱私、
    貞操，或不法侵害其他人格法益而情節重大者，被害人雖非
    財產上之損害，亦得請求賠償相當之金額，民法第195條第1
    項前段著有規定。又又不法侵害他人居住安寧之人格利益，
    如其情節重大，被害人非不得依民法第195 條第1 項規定請
    求賠償相當之金額（最高法院92年台上字第164號判決意旨
    參照）。是房屋嚴重漏水影響居住品質，參酌前揭裁判意旨
    ，固構成居住安寧之人格利益受侵害，惟仍應以「情節重大
    」為要件，始得請求損害賠償。原告固主張因可歸責於被告
    住家之原因造成滲、漏水狀況，被告未處理，應賠償原告精
    神慰撫金云云，惟原告於109年4月反應漏水，於109年8月11
    日提起本件訴訟，被告於原告提起訴訟後即積極確認漏水之
    原因，複於109年11月間完成漏水修繕工程，參以原告所提
    系爭房屋浴室天花板所示滲漏水之情形，難認已嚴重影響原
    告之日常生活或致使原告無法使用該浴室，故縱認原告之居
    住安寧確曾於前揭期間因被告所有三樓建物漏水而受到侵害
    ，然原告既未舉證證明其所受侵害之程度、狀態已嚴重影響
    日常生活等情事，自難認原告居住安寧所受侵害已達情節重
    大程度。是原告請求被告賠償精神慰撫金100,000 元之部分
    ，尚難謂有據，應予駁回。
　㈣另原告雖以其已支出之修繕費用主張抵銷，然本件原告已撤
    回訴之聲明第一項及浴室天花板抓漏工程之支出，是被告此
    部分抵銷之主張，顯無理由，附此說明。
　㈤末按遲延之債務，以支付金錢為標的者，債權人得請求依法
    定利率計算之遲延利息；應付利息之債務，其利率未經約定
    ，亦無法律可據者，週年利率為百分之五；給付無確定期限
    者，債務人於債權人得請求時，經其催告而未為給付，自受
    催告時起，負遲延責任。其經債權人起訴而送達訴狀，或依
    督促程序送達支付命令，或為其他相類之行為者，與催告有
    同一之效力，民法第233 條第1 項、第203 條、第229 條第
    2 項分別定有明文。本件原告請求被告賠償之損害，此為以
    支付金錢為標的，原告自得請求被告給付自民事訴訟起訴狀
    繕本送達翌日即109年9月25日（109年9月14日寄存送達於台
    北市政府文山第二分局萬盛派出所，參見本院卷第23頁）起
    至清償日止，按年息百分之5 計算之利息，併應准許。
四、綜上所述，原告本於侵權行為法律關係，請求被告給付原告
    16,800元及自起訴狀繕本送達翌日起即109年9月25日起至清
    償日止，按年息百分之5計算之利息範圍內，為有理由，應
    予准許。至原告逾此部份之請求，為無理由，應予駁回。
五、本件原告勝訴部分係就民事訴訟法第427 條訴訟適用簡易程
    序所為被告敗訴之判決，依同法第389 條第1 項第3 款規定
    ，應依職權宣告假執行，並依同法第392 條第2 項規定，依
    聲請及職權宣告被告如預供擔保，得免為假執行。至駁回部
    分，其假執行之聲請，失所附麗，應併予駁回。
六、本件事證已臻明確，兩造其餘攻擊防禦方法及舉證，核與本
    件判決結果無影響，爰不一一論述，併此敘明。　　
七、訴訟費用負擔之依據：民事訴訟法第79條。本件訴訟費用額
    ，依後附計算書確定如主文所示之金額。 　　　
中　　華　　民　　國　　110 　年　　10　　月　　15　　日
                  臺灣臺北地方法院新店簡易庭
                              法  官  石蕙慈
以上正本係照原本作成。
對於本件判決如有不服，應於收受送達後20日內向本院提出上訴
書狀，上訴於本院合議庭，並按他造當事人之人數附具繕本。
如委任律師提起上訴者，應一併繳納上訴審裁判費。
中　　華　　民　　國　　110 　年　　10　　月　　15　　日
                              書記官  徐子芹
計   算   書：
項        目             金   額（新臺幣）      備    註
第一審裁判費             5,400元
第一審證人旅費             530元
合        計             5,930元